【裁判字號】    90,裁,619
【裁判日期】    900817
【裁判案由】    眷舍
【裁判全文】
最  高  行  政  法  院  裁  定                      九十年度裁字第六一九號
    原      告  甲○○
    被      告  臺灣基隆地方法院
    代  表  人  洪政雄
右當事人間因眷舍事件，原告不服司法院中華民國八十九年四月二十六日八十九年度
訴字第一號再訴願決定，提起行政訴訟。本院裁定如左︰
    主  文
原告之訴駁回。
訴訟費用由原告負擔。
    理  由
按提起訴願，以有行政機關違法或不當之行政處分存在為前提，為訴願法第一條所明
定。所謂行政處分，則指行政機關就公法上具體事件所為之決定或其他公權力措施，
而對外直接發生法律效果之單方行政行為。至若公務員因任職關係獲准配住宿舍，其
性質為使用借貸（最高法院四十四年台上字第八○二號判例參照），倘因使用借貸之
私權關係發生爭執，純屬民事訴訟範圍，依法應由普通司法機關受理解決，不得依行
政爭訟程序請求救濟。本件原告於民國四十八年原任職被告機關，並於五十年間配住
基隆市○○街三十一號宿舍乙戶，後因家中人口眾多，於七十三年間申請獲准調換現
住基隆市○○路一八○巷八八之一號二樓宿舍，八十年間原告退休後仍一直居住該宿
舍。被告依據行政院人事行政局八十三年九月九日八三局給字第三五○八七號函及司
法院暨所屬各機關宿舍管理規則第五條第二項規定，於八十八年二月四日以（八八）
院基政總字第○○○五○號函催促原告應遷讓返還所居住之宿舍，復以八十八年九月
十四日（八八）院基政總字第○○八八三號函限令七日內遷離，否則將訴之於法。原
告不服，提起訴願，訴願決定以原告既係於七十二年四月二十九日事務管理規則修正
後始更換另棟現住之宿舍，自與退休後得續住之規定不符，不得於退休後再行續住上
開宿舍為由，駁回訴願。原告仍未甘服，提起再訴願。再訴願決定以被告通知原告應
行搬遷，將系爭宿舍歸還，核屬私權爭執，原告縱有不服，應循民事訴訟程序救濟，
不得提起訴願。本件訴願為不合法，訴願決定雖非依此理由，然其結果並無二致，仍
應予維持，而駁回其再訴願。揆諸首揭判例意旨及說明，並無不合。茲原告復提起行
政訴訟，主張本件得提起行政救濟，洵無可採，其起訴為不合法，應予駁回。至原告
其餘實體上之主張，無庸審究，併此明。
據上論結，本件原告之訴為不合法，爰依行政訴訟法施行法第二條、行政訴訟法第一
百零七條第一項第一款、第一百零四條、民事訴訟法第九十五條、第七十八條，裁定
如主文。
中    華    民    國      九十      年      八        月      十七      日
                    最 高 行 政 法 院  第 三 庭
                                審 判 長 法  官      曾  隆  興
                                         法  官      劉  鑫  楨
                                         法  官      徐  樹  海
                                         法  官      鄭  淑  貞
                                         法  官      林  家  惠
右  正  本  證  明  與  原  本  無  異
                                         法院書記官  阮  桂  芬
中    華    民    國      九十      年      八        月      十七      日


司法院資訊處製作；財團法人民間司法改革基金會備份。
